【裁判字號】    95,訴,14
【裁判日期】    950719
【裁判案由】    違反毒品危害防制條例等
【裁判全文】
福建金門地方法院刑事判決                95年度訴字第14號
公  訴  人  福建金門地方法院檢察署檢察官
被      告  甲○○
選任辯護人  林曜辰律師
上被告因違反毒品危害防制條例案件，經檢察官提起公訴（95
年度偵字第95號），本院判決如下：
    主  文
甲○○共同運輸第一級毒品，累犯，處有期徒刑拾貳年。扣案第
一級毒品海洛因捌顆毛重貳佰玖拾陸點陸公克（純質淨重壹佰陸
拾肆點壹肆公克）沒收銷燬之；毒品外包裝（壹拾點陸貳公克）
、毒品重量紀錄清單壹張、大陸手機（含SIM，號碼為
0000000000000號）壹支均沒收之。
    事  實
一、甲○○前犯服用酒類不能安全駕駛罪，經台灣士林地方法院
    94年度士交簡字第666號判處有期徒刑2月，94年11月10日易
    科罰金，甫執行完畢，明知海洛因係政府公告管制進口之物
    品，竟仍與綽號「阿志」之不詳姓名成年男子基於經由金門
    小三通管道走私、運輸第一級毒品海洛因之犯意聯絡，由阿
    志以每顆海洛因新台幣（下同）18,000元之運送對價，交甲
    ○○由大陸地區走私、運輸至台灣地區。又二人因明知甲○
    ○不具小三通之身分，乃另與大陸地區安徽省巢湖市「旭昇
    資訊有限公司」負責人葉順桓（檢察官另案偵辦中）基於業
    務上登載不實之犯意聯絡，由葉順桓出具甲○○任職「旭昇
    資訊有限公司」業務專員之不實聘僱證明書，供甲○○申請
    經金門馬祖入出大陸地區許可證（下稱金馬證）。民國94年
    7 月間，甲○○先在彰化縣彰化市火車站前，將其身分資料
    交予阿志所指定不知情之不詳姓名年籍男子，同年8月1日檢
    附「旭昇資訊有限公司」不實之甲○○聘僱證明書，向內政
    部警政署入出境管理局申請並取得金馬證，足以生損害於入
    出境管理之正確性。嗣甲○○於95年2月17日持該金馬證自
    金門前往大陸福建省廈門市，同年月28日在廣東省東莞收受
    阿志交付之海洛因8顆（毛重296點6公克）後，於同年3月2
    日凌晨1時許，在福建省廈門市不知名旅館內，將之塞入肛
    門，隨之於同日上午8時許由廈門搭乘客輪，並於同日上午
    10時10分許返抵金門水頭碼頭，將上開毒品自大陸地區走私
    、運輸至金門。惟通關時遭警會同財政部高雄關稅局人員當
    場查覺，送行政院衛生署金門醫院檢查，並扣得甲○○由肛
    門排出之海洛因8顆，及隨身攜帶之毒品重量紀錄清單1張、
    台灣、0000000000000號大陸手機（均含SIM）各一支。
二、案經法務部調查局台北市調查處移送福建金門地方法院檢察
    署檢察官偵查起訴。
    理  由
一、訊據被告甲○○對於上揭事實，坦承不諱，並供承從未實際
    在旭昇資訊有限公司擔任業務專員（見偵查卷第8、第78頁
    ），且稱：「阿志跟我說只要拿護照、台胞證和二張照片就
    可以幫我辦金馬證，如果海關有問話，叫我說在葉順桓的公
    司（即旭昇資訊有限公司）上班。之前我都是從香港去大陸
    ，因為我知道不可以從金門進去大陸。」、「因為我沒有在
    金門設籍」（見本院卷第78頁）、「（你當時申請金馬證時
    有無在大陸工作？）沒有工作」、「（在聲請金馬證之前有
    無去過大陸？）有的，我是從香港或澳門去的」（見本院卷
    第141頁）等語。被告多次赴大陸均經由香港或澳門，又明
    知自己當時並未在大陸任職，不具申請金馬證之資格，無法
    由金門進出大陸地區，仍由阿志代為安排申請金馬證，復於
    取得金馬證後，持之以小三通方式進出大陸地區，足徵被告
    對於「旭昇資訊有限公司」出具不實之甲○○聘僱證明書，
    及持該證明書向內政部警政署入出境管理局申請金馬證之犯
    罪事實，明知並有意使其發生。佐以卷附內政部警政署入出
    境管理局95年3月27日境信雲字第09510079800號函附被告申
    請金馬證之申請書，及其附隨之經濟部投資審議委員會函、
    被告任職「旭昇資訊有限公司」保證書、經濟部許可在大陸
    地區投資之「旭昇資訊有限公司」員工聘僱證明書等金馬證
    申請文件，可資證明被告以不實之聘僱證明書申請金馬證，
    其前揭供承，應堪採信。
二、被告且於警詢、檢察官偵查中，及本院審理時坦稱：伊於95
    年2月17日由金門出境，赴大陸地區廈門市，再轉往廣東省
    東莞市等候，2月28日由「阿志」將8顆海洛因毒品交付伊，
    並告知將毒品塞入肛門帶回台灣後，撥打大陸電話號碼
    00-00000000000報平安。伊於同年3月2日凌晨1點左右，在
    廈市一家沒有店名的旅社內，先將8顆海洛因包裝袋外面抹
    一層潤滑油，再用手塞入自己肛門內，當日早晨8時許，隨
    即搭乘同安號輪船回金門，同日10時10分許抵達金門水頭碼
    頭，通關時遭海關人員進行嚴查，伊乃同意由調查處人員帶
    往行政院衛生署署立金門醫院照X光檢查直腸，並在醫院由
    直腸排出8顆海洛因毒品。伊以每顆毒品18,000元之對價運
    送毒品回台灣，如果順利，可獲利144,000元。至自背包中
    查扣之毒品數量清單，是「阿志」於廣東省東莞市交付毒品
    時，一併交付伊用以核對每顆毒品重量（偵查卷第6頁至第8
    頁、第25頁至第27頁、本院卷第139頁）等語，對伊運輸毒
    品之情節，供述綦詳；甚至在檢察官面前供承伊在抵金門水
    頭碼頭時，已先向調查員陳稱肛門內塞有海洛因（見偵查卷
    第25頁），並經本院當庭勘驗該筆錄錄音光碟片屬實（見本
    院卷第135頁），益加證明被告對於運輸之毒品為海洛因乙
    節，早有認知，並有意發生走私、運輸海洛因之犯行。復有
    被告入出境查詢結果表，顯示被告於95年2月17日及同年3月
    2日入出金門，另有被告95年3月2日接受X光檢查同意書、金
    門縣立醫院醫師之鑑定人結文，及該院（95）診字第1134號
    診斷證明書載明「病患（指被告）於95年3月2日至本院急診
    接受X光檢查後，確定腸道有異物存在，於取出後3月2日離
    院」等語在卷，足以證明金門縣立醫院經被告同意由其直腸
    取出異物；且該等異物為8顆海洛因，亦有卷附福建金門地
    方法院檢察署95年3月2日鑑定許可書、法務部調查局台北市
    調查處扣押筆錄及其毒品初步鑑驗報告單、高雄關稅局
    KH014675扣押貨物收據、海洛因照片1張，及扣案海洛因8
    顆可稽，而法務部調查局重複驗認該異物為第一級毒品海洛
    因、毛重296.6公克、純質淨重164.14公克、外包裝10.62
    公克，亦有法務部調查局調科壹字第360000020號鑑定通知
    書可按。至被告隨身攜帶之毒品重量紀錄清單1張，記載毒
    品重量（公克）分別為38.5、36.3、36.7、36.8、37.1、
    36.8 、37、36.9，合計296.1公克，雖與法務部調查局前開
    鑑驗重量296.6公克有0.5公克之誤差，但已相當吻合，亦足
    以佐證被告自白係阿志交其用以核對毒品重量之情節，扣案
    0000000000000號大陸手機（含SIM）1支則顯然為被告與阿
    志聯絡犯罪之工具。綜上，被告與「阿志」共同走私、運輸
    第一級毒品海洛因之犯行甚明，足以認定。
三、按「行為後法律有變更者，適用行為時之法律。但行為後之
    法律有利於行為人者，適用最有利於行為人之法律。」，刑
    法第2條第1項定有明文。經查被告行為後，刑法第55條「犯
    一罪而其方法或結果之行為犯他罪名者，從一重處斷」牽連
    犯，及同法第64條第2項「死刑減輕者，為無期徒刑，或為
    15年以下12年以上有期徒刑。」、第65條第2項「無期徒刑
    減輕者，為7年以上有期徒刑」減刑等規定，業於民國94年1
    月7日分別修正，刪除牽連犯、修正死刑減輕為無期徒刑、
    無期徒刑減輕者為20年以下15年以上有期徒刑，並自95年7
    月1日施行。修正後之刑法第55條、第64條第2項、第65條第
    2 項等規定，較之修正前之同法條，以修正前之牽連犯從一
    重處斷，及死刑得減輕為有期徒刑、無期徒刑得減輕為7年
    以上有期徒刑之規定較有利於行為人。是參照前揭法條規定
    ，本件被告之犯行，應適用行為時之法律，即依修正前刑法
    第55條牽連犯之規定從一重處斷，並依修正前第64條第2項
    、第65條第2項規定減輕其刑。
四、復按毒品危害防制條例之運輸毒品罪，所稱之「運輸」係指
    轉運輸送而言，且不以國外輸入國內或國內輸出國外者為限
    （最高法院94年度台上第2845號判決參照）；且第一級毒品
    海洛因為行政院公告之甲項管制進出口物品。核被告所為係
    犯刑法第216條、第215條行使業務上登載不實文書罪，毒品
    危害防制條例第4條第1項運輸第一級毒品罪，懲治走私條例
    第2條第1項、第12條準私運管制物品罪。被告所犯業務上登
    載不實文書罪，與阿志、葉順桓有犯意之聯絡與行為之分擔
    ；所為運輸第一級毒品、準走私管制物品罪則與阿志有犯意
    聯絡及行為分擔，為共同正犯；而所為業務上文書登載不實
    及持有第一級毒品之低度行為，則分別為行使業務上登載不
    實文書、運輸第一級毒品之高度行為吸收，均不另論罪。又
    運輸第一級毒品之一行為，觸犯毒品危害防制條例第4條第1
    項運輸第一級毒品罪、懲治走私條例第2條第1項、第12 條
    準私運管制物品二罪，為想像競合犯，應從一重之毒品危害
    防制條例第4條第1項運輸第一級毒品罪處斷，且上開行使業
    務上登載不實文書、運輸第一級毒品間，復有方法、目的之
    牽連關係，參照刑法第2條第1項規定，仍有牽連犯之適用，
    應從一重之毒品危害防制條例第4條第1項運輸第一級毒品罪
    處斷。此外，被告前犯服用酒類不能安全駕駛罪，經台灣士
    林地方法院94年度士交簡字第666號判處有期徒刑2月，94
    年11月10日易科罰金，甫執行完畢，有台灣高等法院被告前
    案紀錄表在卷可按，其於5年內更故意犯本件運輸毒品有期
    徒刑以上之罪，為累犯（故意累犯新法並未修正），但所犯
    法定刑為死刑、無期徒刑，依刑法第64條第1項、65條第1項
    ，不得加重其刑。
五、公訴人雖認海洛因為政府強力宣導查緝之毒品，被告仍加運
    輸入境，且數量非少，危害國人身心健康，破壞社會秩序，
    具體求處被告無期徒刑。惟不分犯罪情況及結果如何，概以
    重刑為法定刑者，其立法甚嚴，若有情輕法重之情形者，裁
    判時應本刑法第59條酌量減輕其刑，以避免過嚴之刑罰（司
    法院大法官會議釋字第263號解釋參照）：
（一）毒品危害防制條例之立法目的，固為防制毒品危害，藉以
      維護國民身心健康，進而維持社會秩序，但製造、運輸、
      販賣等行為，不論情節，均論以死刑或無期徒刑，與刑事
      罰保障基本人權，衡量法益之比例原則、罪刑相當原則之
      立法精神有違。且觀現行刑法規定法定刑為死刑或無期徒
      刑者，亦僅有刑法定101條第1項後段、103條第1項、第
      104 條第1項、第105條第1項、第107條第1項、第185條之
      1第2項前段、第226條之1第1項前段、第272條第1項、第
      332條第1項、第334條第1項、第348條第1項等規定，所處
      罰之行為或為內亂、外患罪，或為暴脅迫劫持交通工具致
      人於死、殺害直系血親尊親屬，或妨害性自主殺人罪，或
      強盜、海盜與殺人之結合犯，所侵害之法益乃為國家安全
      ，或不容侵犯之生命法益，其惡性之重大，較之運輸毒品
      對於國家、社會與人民之危害性，後者尚有未及，卻有相
      同之法定刑，罪刑顯不相當，其立法甚嚴者至明。
（二）本件被告雖曾一度否認犯行，辯稱不知運輸之物為海洛因
      ，惟經審判長曉以大義後，終生悔悟之心，供承不諱，足
      認其良知未泯；又被告遭查獲時，十分配合調查，使檢警
      得以迅速偵結，其因失業，積欠卡債高達百萬，一時利慾
      薰心，始淪為運輸毒品之工具；而所運輸之海洛因雖毛重
      達296.6公克，然其純度僅55.34%，純質淨重係164.14 公
      克（參法務部調查局鑑定通知書），且尚未流於市面，所
      生之危害應較小。綜觀上情，倘處以被告死刑或無期徒刑
      ，確屬法重情輕，本院爰參照上開司法院大法官會議解釋
      之精神，依刑法第59條酌減其刑（現行刑法第59條之修正
      ，僅為刑之裁量及酌減審認標準之明文化，非屬法律之變
      更），並審酌被告上開之犯罪動機、目的、生活狀況、所
      生之危害，及犯罪後之態度等其他一切情狀，量處如主文
      所示之刑。
六、扣案毒品8顆（毛重296.6公克、純質淨重164.14公克），不
    問屬於被告所有均應依毒品危害防制條例第18條第1項前段
    沒收銷燬之。至海洛因外包裝（10.62公克）、毒品重量紀
    錄單，及大陸手機（0000000000000號，含SIM）乃被告用以
    攜帶並避免毒品外露、確保毒品重量，及與共犯聯絡運輸毒
    品事項之工具，均為供被告犯罪所用之物；且手機為被告所
    有，而毒品外包裝及其重量紀錄單則為共犯阿志所有，業據
    被告供承在卷，乃依同條例第19條第1項併為沒收之宣告。
    至扣案台灣手機1支，非供本件犯罪之用，爰不為沒收之宣
    告。
據上論斷，應依刑事訴訟法第299條第1項前段，毒品危害防制條
例第4條第1項、第18條第1項前段、第19條第1項，懲治走私條例
第2條第1項、第11條前段、第12條，刑法第2條第1項、第11條前
段、第28條、第216條、第215條、修正前第55條、第47條、第59
條，罰金罰鍰提高標準條例第1條前段，判決如主文。
本案經檢察官乙○○到庭執行職務
中    華    民    國    95    年    7    月    19    日
                  刑事庭  審判長法  官  康樹正
                                法  官  林鈺琅
                                法  官  魏玉英
上正本證明與原本無異。
如不服本判決，應於判決送達後10日內，向本院提出上訴狀。
                                書記官  董培祥
中    華    民    國    95    年    7    月    19    日
附錄本案論罪科刑法條全文
毒品危害防制條例第4條第1項
製造、運輸、販賣第一級毒品者，處死刑或無期徒刑；處無期徒
刑者，得併科新臺幣1千萬元以下罰金。
懲治走私條例第2條第1項
私運管制物品進口、出口逾公告數額者，處7年以下有期徒刑，
得併科新臺幣3百萬元以下罰金。
刑法第215條
從事業務之人，明知為不實之事項，而登載於其業務上作成之文
書，足以生損害於公眾或他人者，處3年以下有期徒刑、拘役或
500元以下罰金。
刑法第216條
行使第210條至第215條之文書者，依偽造、變造文書或登載不實
事項或使登載不實事項之規定處斷。

司法院資訊處製作；財團法人民間司法改革基金會備份。
